臺灣花蓮地方法院刑事判決　　　　　　　 94年度易字第211號
公　訴　人　臺灣花蓮地方法院檢察署檢察官
被　　　告　丁○○
上列被告因竊佔案件，經檢察官提起公訴（94年度偵字第2192號
），本院判決如下：
    主  文
丁○○意圖為自己不法之利益，而竊佔他人之不動產，處有期徒
刑肆月，如易科罰金，以佰元折算壹日。
    事  實
一、丁○○明知坐落花蓮縣壽豐鄉○○段719之1、788地號之2筆
    土地，係屬中華民國所有，分別由行政院農業委員會林務局
    、財政部國有財產局管理，且明知丙○○自民國65年起，即
    在上開719之1地號土地上興建門牌號碼為花蓮縣壽豐鄉鹽寮
    村橄樹腳4號之房屋1棟而無權竊佔之，嗣於70年間改由乙○○○（已於86年10月15日死亡）實際居住該屋而無權竊佔該
    筆土地。詎丁○○於乙○○○死亡後，竟意圖為自己不法之
    利益，自86年10月15日之後某日起，以其妻戊○○之名義為
    上開房屋重行申請水、電並遷入實際居住，復在該屋旁之78
    8地號土地開墾、整地，種植芋頭、地瓜等農作物之方式，
    擴張乙○○○原先無權竊佔之範圍，而竊佔前開719之1、78
    8地號2筆國有土地，共計佔用面積為2,657.86平方公尺（詳
    見附圖）。
二、案經行政院農業委員會林務局花蓮林區管理處告發由臺灣花
    蓮地方法院檢察署偵查起訴。
    理  由
一、訊據被告丁○○對其有以開墾、整地及種植農作物之方式而
    竊佔上開2筆國有土地迄今等情，固於本院審理中供承不諱
    ，惟其於本院準備程序時辯稱：伊係經過訴外人丙○○即上
    開房屋起造人之同意，自79年起即佔用系爭土地耕作迄今，
    因佔據時間甚久，故伊已無庸歸還土地予林務局云云。經查
    ：
  (一)前開坐落花蓮縣壽豐鄉○○段719之1、788地號之2筆土地，
    係屬中華民國所有，分別由行政院農業委員會林務局、財政
    部國有財產局管理，有土地謄本2紙在卷可稽（發查字第163
    號卷第7頁、本院卷第10頁）；又被告據以佔用719之1地號
    土地上門牌號碼為花蓮縣壽豐鄉鹽寮村橄樹腳4號之房屋1棟
    ，並在該屋旁之788地號土地開墾、整地，種植農作物之方
    式，而竊佔前開719之1、788地號2筆國有土地，共計佔用面
    積為2,657.86平方公尺等情，業據臺灣花蓮地方法院檢察署
    檢察官會同地政人員勘驗明確，有該署履勘筆錄1紙、佔用
    現況照片11張（他字第41號卷第75、78-84頁）及花蓮縣花
    蓮地政事務所土地複丈成果圖1份（即附圖）在卷可稽，此
    部分自堪認定。
  (二)被告雖辯稱：伊係自79年起即佔用系爭土地、房屋使用迄今
    ，已罹於追訴時效云云，並提出立契約同意人為丙○○、書
    立日期為79年6月13日之土地同意契約書、農舍同意契約書
    各1紙為憑。惟觀之上開2紙契約書（本院卷第44、44之1頁
    ），其上「丙○○」之簽名明顯非同一人之筆跡，已屬有疑
    ；復經證人丙○○於本院審理中具結證稱：農舍同意契約書
    是伊在1年多前簽名、蓋章的，當時被告跑到台東來找伊簽
    契約書，因此，該份契約並不是79年寫的；至於該份土地同
    意契約書，伊從未見過，亦未曾在其上簽名、蓋章，也沒有
    授權他人書立，不曉得是誰刻伊之印章蓋上去的等語明確（
    本院卷第72-76頁），足見上開2紙契約書所載立約日期均非
    真實，其內容更均係臨訟編撰，自無從據為被告有利之認定
    。又經本院依職權函查系爭被告佔用之花蓮縣壽豐鄉鹽寮村
    橄樹腳4號房屋申設用電紀錄及房屋稅籍資料之結果，用電
    紀錄方面：該屋原用電戶為乙○○○，於86年11月27日由戊○○（即被告之妻）單獨申請過戶；房屋稅籍方面：納稅義
    務人自65年12月起為丙○○、童常貴，自70年1月起為乙○○○等情，分別有臺灣電力股份有限公司花蓮區營業處94年
    9月16日D花蓮字第09409079221號函、花蓮縣稅捐稽徵處94
    年9月9日花稅財字第09400618570號函暨所附房屋稅籍證明
    書及稅籍記錄表在卷可稽（本院卷第20頁、第15-18頁），
    均查無任何被告確於86年前即已佔用該處之積極事證，是其
    上開辯稱：本件已罹追訴時效云云，即非有據。再參以被告
    於本院審理中陳稱：乙○○○係訴外人童常貴之太太，伊經
    常幫忙照顧乙○○○云云，惟乙○○○之配偶為甲○○，此
    有戶籍謄本1紙在卷可按（本院卷第13頁），是被告上開所
    述亦與事實不符，益證被告前開所辯，純係臨訟飾卸之詞，
    要難採信。是被告確係自原竊佔人乙○○○死亡之86年10月
    15日後某日起，另行意圖為自己不法之利益，而竊佔如附圖
    所示系爭2筆土地乙節，甚為明灼。故其於本院準備程序中
    之辯解，均不可採。
  (三)綜上所述，本件事證已臻明確，被告前揭竊佔犯行，應堪認
    定。
二、核被告所為，係犯刑法第320條第2項之竊佔罪。爰審酌被告
    尚無犯罪前科，素行良好，有臺灣高等法院被告前案紀錄表
    及臺灣花蓮地方法院檢察署刑案資料查註紀錄表各1份在卷
    可稽，本次貪圖己利，竊佔國有土地，誠屬不該，念其犯後
    雖執詞辯解，惟事後終於本院審理中悔悟並坦承犯行，態度
    尚佳，及本件竊佔面積、範圍尚非廣闊，然被告迄今尚未將
    占用之土地歸還等一切情狀，量處如主文所示之刑，並諭知
    易科罰金之折算標準。末按被告行為後，刑法第41條第1項
    業於90年1月12日修正生效，其修正後規定得宣告易科罰金
    之範圍，較修其修正後規定得宣告易科罰金之範圍，較修正
    前之舊法為廣，惟此係屬執行之問題，並非刑法第2條第1項
    比較新舊法之範疇，是本院逕依修正後刑法第41條第1項之
    規定諭知易科罰金之折算標準即可，毋庸比較新舊法（參照
    台灣高等法院90年法律座談會結論意見），附此敘明。
三、至被告提出之前開土地同意契約書、農舍同意契約書，係何
    人製作，及其是否涉有偽造文書等罪嫌，應由檢察官另行偵
    辦，附此敘明。
據上論斷，應依刑事訴訟法第299條第1項前段，刑法第320第2項
、修正後第41條第1項前段，罰金罰鍰提高標準條例第1條前段、
第2條，判決如主文。
本案經檢察官許景森到庭執行職務。
中　　華　　民　　國　　94　　年　　12　　月　　8 　　日
　　　　　　　　　臺灣花蓮地方法院刑事第二庭
                        審判長法  官  李豫雙
                              法  官  俞秀美
                              法　官　林韋岑
上列正本證明與原本無異。
如對本判決不服，應於送達後10日內，向本院提出上訴狀（應抄
附繕本）告訴人或被害人如對於本判決不服者，應具備理由請求
檢察官上訴，其上訴期間之計算係以檢察官收受判決正本之日期
為準。
　　　　　　　　　　　　　　書記官
中    華    民    國   94     年     12   月    12     日
附錄本判決論罪之法律條文：
中華民國刑法第320條：
意圖為自己或第三人不法之所有，而竊取他人之動產者，為竊盜
罪，處五年以下有期徒刑、拘役或500元以下罰金。
意圖為自己或第三人不法之利益，而竊佔他人之不動產者，依前
項之規定處斷。
